【裁判字號】    91,上,200
【裁判日期】    920331
【裁判案由】    給付貨款
【裁判全文】
臺灣高等法院高雄分院民事判決  九十一年度上字第二００號
      上  訴  人    永誠興業股份有限公司
      法定代理人    丁○○
      訴訟代理人    呂偉誠律師
      複代  理  人  甲○○
?
                    丙○○
                    曾士哲
      被  上訴人    永烽營造工程有限公司
      法定代理人    乙○○
      訴訟代理人    曾仁勇律師
右當事人間請求給付貨款事件，上訴人對於中華民國九十一年七月十日臺灣高雄地方
法院九十年度訴字第二四０七號第一審判決提起上訴，本院判決如左：
      主      文
上訴駁回。
第二審訴訟費用由上訴人負擔。
      事實及理由
一、本件上訴人主張：上訴人於民國八十九年六月十二日與原審共同被告品垣有限公
    司（以下簡稱品垣公司）簽立買賣契約書，約定品垣公司向上訴人購買竹節鋼筋
    ，由被上訴人擔任品垣公司貨款清償之連帶保證人。嗣品垣公司陸續向上訴人購
    入鋼筋，貨款共計新台幣（下同）二百三十九萬五千四百三十一元，由品垣公司
    簽發如附表所示支票二張予上訴人抵付貨款。詎該二張支票屆期經提示均不獲兌
    付，致上訴人之貨款無可獲償，本件買賣契約既由被上訴人為品垣公司之連帶保
    證人，被上訴人自應與品垣公司負連帶清償貨款責任，爰依契約之連帶保證關係
    ，求為判決被上訴人應與品垣公司連帶給付上訴人二百三十九萬五千四百三十一
    元，及自起訴狀繕本送達之翌日即九十年五月一日起至清償日止，按年息百分之
    五計算之利息。
二、被上訴人則以：被上訴人並未為品垣公司與上訴人間系爭買賣契約貨款清償之連
    帶保證人，被上訴人未授權顏秋墩代理被上訴人為本件連帶保證行為，該契約書
    上所蓋「永烽營造工程有限公司」及公司法定代理人「乙○○」之印文，係被上
    訴人及其法定代理人乙○○留在工地專為工地負責人顏秋墩領料及受領文件之印
    章所蓋，而非被上訴人變更登記事項卡上所蓋之公司印鑑及法定代理人印章。況
    被上訴人與品垣公司從未往來，被上訴人法定代理人與品垣公司之負責人亦不認
    識，不可能就此鉅額貨款為連帶保證人，該契約書被上訴人完全不知情等語，資
    為抗辯。
三、原審判決就被上訴人部分為駁回上訴人之訴（品垣公司部分上訴人勝訴，品垣公
    司未聲明不服，該部分已告確定。）。上訴人就其敗訴部分不服，提起上訴。上
    訴人聲明求為判決：(一)原判決不利於上訴人部分廢棄。(二)右廢棄部分，被上訴人
    應與品垣公司連帶給付上訴人二百三十九萬五千四百三十一元，及自起訴狀繕本
    送達之翌日即九十年五月一日起至清償日止，按年息百分之五計算之利息。被上
    訴人則聲明求為判決：上訴人之上訴駁回。
四、查上訴人於八十九年六月十二日與品垣公司簽立買賣契約書，約定品垣公司向上
    訴人購買竹節鋼筋，品垣公司應自行覓妥連帶保證人，擔任貨款之清償。該契約
    簽訂之過程，係由上訴人先將契約書送交品垣公司用印，並由品垣公司接洽被上
    訴人之工地負責人顏秋墩，由顏秋墩持被上訴人及其法定代理人之印蓋於系爭契
    約上之連帶保證人欄，再由品垣公司將已用印之契約交回上訴人用印完成簽約，
    嗣品垣公司向上訴人購貨尚欠二百三十九萬五千四百三十一元未清償等事實，業
    經證人顏秋墩結證無異，復據上訴人提出該買賣契約書、陳報狀附卷可稽（原審
    卷第六五－六七頁、第九四頁），且為兩造所不爭執，自堪信為真實。
五、本件兩造之爭點為：
    被上訴人有無同意為品垣公司擔任本件系爭貨款清償之連帶保證人﹖經查：
  (一)系爭買賣契約書上連帶保證人欄所蓋「永烽營造工程有限公司」及其法定代理人
    「乙○○」之印文，係被上訴人之法定代理人乙○○交給其工地負責人顏秋墩領
    料及收文之用，為被上訴人所自認，並為顏秋墩證述屬實，該等印文之真正，固
    堪以認定。惟上訴人主張被上訴人授權顏秋墩簽訂本件連帶保證契約，已為被上
    訴人所否認，依民事訴訟法第二百七十七條之規定，上訴人對此主張有利於己之
    事實，有舉證之責任，尚難僅以印文之真正，遽認被上訴人有授權顏秋墩簽訂連
    帶保證契約。且查本件買賣契約之連帶保證事宜，上訴人並未與被上訴人接洽，
    業如前述，且品垣公司係請顏秋墩代被上訴人為本件保證行為，亦經品垣公司法
    定代理人張振芳述明在卷（原審卷第四一頁）。而顏秋墩以品垣公司為被上訴人
    之下包，本件系爭買賣契約所生之價金給付應無問題，乃事先未經乙○○同意，
    而自行於契約書上連帶保證欄代乙○○簽名，並蓋用其保管作為工地領料、收文
    用之被上訴人及乙○○之印章等事實，復迭經證人顏秋墩結證明確（原審卷第一
    一五頁、本院卷第一三六、一三七、一四０頁），由以上顏秋墩代簽乙○○之姓
    名，及蓋被上訴人及乙○○之印章在契約書連帶保證人欄之過程觀之，顯然被上
    訴人並無授權顏秋墩代理被上訴人簽訂連帶保證契約行為，上訴人主張被上訴人
    授權顏秋墩簽訂連帶保證契約云云，即無可採。
  (二)又上訴人提出之具名被上訴人八十九年十二月八日永烽高字第八九一二０八０一
    號函固有記載「本公司對其保證亦為終止」之語（本院卷第三七頁），但被上訴
    人否認有寄出該函，並以該函所蓋之被上訴人及其法定代理人乙○○之印章均非
    真正置辯。經查該函所蓋之被上訴人及乙○○印文，與被上訴人變更登記事項卡
    上公司及負責人乙○○印鑑，暨系爭契約書上印文，均非同一，有該等文件在卷
    可憑（原審卷第三五、五一、六六頁），亦為上訴人所不爭執（本院卷第二二三
    頁），上訴人復未舉證證明該函所蓋被上訴人及乙○○印文之真正。足見上訴人
    提出上開八十九年十二月八日永烽高字第八九一二０八０一號函，主張被上訴人
    有授權顏秋墩為系爭保證行為，不足採信。上訴人雖又主張伊前後有發四封催告
    函致被上訴人，請履行連帶保證人之責任，被上訴人均未答復，並提出該四封函
    件附卷（原審卷第五五－五七頁、第六０－六三頁）為證，惟查被上訴人雖承認
    其有收到該等函件，但被上訴人未予函覆，並不能推論被上訴人已承認有擔任系
    爭貨款之連帶保證人。又被上訴人雖陳稱其公司之小姐把上訴人所寄之函件寄到
    工地去處理，工地有回函說與本公司無關等語，亦不能推論被上訴人有授權其工
    地負責人顏秋墩代理被上訴人為本件貨款之保證行為，蓋被上訴人既否認為本件
    之保證行為，且獲知係其工地負責人顏秋墩所擅為，則其公司之小姐將上訴人之
    函件逕送其工地負責人處理，應係由工地負責人自行收拾善後而已，此亦符合情
    理，是尚難因此遽予推論被上訴人之前有授權其工地負責人顏秋墩代理被上訴人
    為本件保證行為。
  (三)上訴人又舉品垣公司負責人張振芳在原審所陳述：「我們是永烽營造的下包：：
    ：才請當時工地負責人永烽的副總顏秋墩幫忙，由永烽公司作保證」。「我進出
    工地，有人說他是閎業的副總，也有人說他是永烽的副總」。「我是直接與閎統
    、永烽打合約（指品垣公司與永烽公司間之購料合約」：：：（問：訂約是誰與
    你接洽簽約）：：：永烽是顏秋墩」。「我認為他（顏秋墩）就是永烽公司的代
    表，因為我進工地後永烽的大、小事情是他在處理」、「他買料、收料都是由他
    負責。」等語（原審卷第四一、四四、一０九、一一０頁），以資證明訴外人顏
    秋墩代表被上訴人訂立系爭保證契約情事。但查張振芳泛言顏秋墩曾代品垣公司
    與其簽約購料，已當庭為被上訴人負責人乙○○所否認，張振芳亦迄未如承諾提
    出與永烽、閎統公司之合約書（原審卷第一一０頁），而顏秋墩係訴外人閎業公
    司之副總經理，在永烽沒有擔任任何職務。在通霄工地兼代被上訴人處理收發文
    件、開會、工地零用金開支，其持有被上訴人及乙○○之印章，承乙○○交代，
    只能收發文件時蓋用，除收發文外，僅在系爭契約蓋過此等印章一次，其他沒有
    蓋過。工地以外事務，沒有幫永烽公司處理。因品垣、三富、閎業三家公司分別
    向永烽及宏統公司承攬工程，三家一起在工地施工，為工程施工進度，而且品垣
    應該會付款，才答應三富營造股份有限公司董事長方坤榮和品垣公司負責人張振
    芳之拜託，在系爭連帶保證人欄蓋被上訴人及乙○○的印章作保證等情，已據證
    人顏秋墩供證無異在卷（原審卷第一一四、一一五頁、本院卷第一三五頁－一三
    八頁），而顏秋墩係任職於閎業公司確無在被上訴人永烽公司擔任副總經理職務
    ，亦據上訴人提出永烽公司變更登記事項卡及經理人名單附卷為憑（原審卷第五
    一、五二頁），並經本院向財政部財稅資料中心查明，有該資料中心函及所附八
    十八年、八十九年顏秋墩各類所得扣繳暨免扣繳憑單在卷可稽（本院卷第一０六
    、一一０－一一三、一一五、一一六、一二０－一二四頁）。足見上揭品垣公司
    負責人張振芳所謂顏秋墩係永烽公司之副總經理云云，與事實不符，即無足採，
    況系爭保證契約，既係張振芳出面拜託，顏秋墩始擅自在契約書蓋被上訴人及其
    法定代理人乙○○印章，該系爭契約顯然與張振芳有利害關係，其所為陳述難免
    偏袒上訴人，尤不宜輕信，是張振芳所述，尚難執為認定有利上訴人之證據。又
    證人顏秋墩雖於原審證稱：「在工地我有負責處理永烽公司收發文件、開會、工
    地的零用金開支」「我只是兼職，所以只領一部分薪水」云云（原審卷第一一四
    、一一五頁），顏秋墩既僅係兼職，在永烽公司工地處理收發文件、開會、工地
    的零用金開支等細微事項，自不包括代理被上訴人為保證行為。
  (四)按「若將自己之印章交付他人委託該他人辦理特定事項者，倘持有印章之該他人
    ，除受託辦理之特定事項外，其他以本人名義所為之任何法律行為，仍不須由本
    人負表見代理之授權人責任，不得僅憑將印章交付該他人之事實，即認被告就保
    證契約之訂立應負表見代理之授權人責任」。最高法院七十年台上字第六五七號
    著有判例。本件上訴人雖主張：縱認被上訴人未授與顏秋墩為保證行為之代理權
    ，惟顏秋墩既持被上訴人之印章，且上訴人前後多次發函催告被上訴人負貨款之
    連帶保證責任，被上訴人並未為任何反對之意思表示，且於八十九年十二月八日
    函覆上訴人承認本件保證，此亦構成民法第一百六十九條之表見代理，被上訴人
    仍應負授權人之責任云云，查被上訴人並無於八十九年十二月八日函覆上訴人承
    認本件保證，已如前述，顏秋墩持有被上訴人及其法定代理人之印章係為被上訴
    人在工地處理收文等業務，並不包括為被上訴人訂立保證契約，亦如前述，自不
    能以顏秋墩持有被上訴人之印章即令被上訴人負表見代理之授權人責任。且民法
    第一百六十九條所謂「知他人表示為其代理人而不為反對之表示者」，係指本人
    知他人表示為其代理人而不為反對之表示，致相對人誤以為該他人有代理權，而
    與之為法律行為而言，故該他人無權代理本人，與相對人為法律行為後，本人始
    知此無權代理行為而未為反對之意思表示，乃民法第一百七十條第一項本人對此
    無權代理行為是否承認及同條第二項相對人定期催告本人為是否承認該法律行為
    之問題，不得以此遽認本人應依表見代理對相對人負授權人之責任。本件無權代
    理人顏秋墩與上訴人為連帶保證之無權代理行為後，上訴人請求被上訴人負連帶
    保證責任，並非無權代理行為前，被上訴人對顏秋墩表示為其代理人明知而不為
    反對之意思表，自不應令被上訴人負表見代理之授權人責任。由上開說明，僅憑
    被上訴人將印章交付顏秋墩，暨上訴人前後多次發函催被上訴人負連帶保證責任
    ，被上訴人未為反對意思表示之事實，上訴人主張被上訴人應依民法表見代理之
    規定，負授權人之責任，應無可取。
  (五)至上訴人主張：本件被上訴人既抗辯系爭印章僅供訴外人顏秋墩收文領料之用，
    則其自應就此代理權限制之事實提出確切證據以證明之云云。惟查被上訴人既未
    委任顏秋墩代理被上訴人與上訴人訂立契約，已如前述，即無所謂被上訴人就代
    理權限制問題，從而，上訴人此部分之主張，自不足採。
六、綜上所述，本件系爭連帶保證行為確係訴外人顏秋墩無權代理被上訴人所為，亦
    非表見代理，被上訴人並無同意為品垣公司本件貨款清償之連帶保證人，其自無
    庸負連帶保證責任，上訴人主張依連帶保證法律關係，被上訴人應與品垣公司連
    帶給付二百三十九萬五千四百三十一元，及自起訴狀繕本送達之翌日即九十年五
    月一日起至清償日止，按年息百分之五計算之利息，即無理由，原審為上訴人敗
    訴之判決，並無違誤。上訴意旨指摘該部分原判決不當，求予廢棄改判，為無理
    由，應予駁回。
據上論結，本件上訴為無理由，依民事訴訟法第四百四十九條第一項、第七十八條，
判決如主文。
中      華      民      國    九十二    年      三      月    三十一    日
                                      臺灣高等法院高雄分院民事第三庭
~B1審判長法官  張國彬
~B2法      官  徐文祥
~B3法      官  黃清江
右為正本係照原本作成。
如對本判決上訴，須於判決送達後二十日內向本院提出上訴狀，未表明上訴理由者，
，應於上訴後二十日內向本院提出理由書（均須按他造當事人之人數附繕本）。上訴
時應提出委任律師或具有律師資格之人之委任狀，並依附註條文規定辦理。
中      華      民      國    九十二    年      四      月      二      日
~B法院書記官  陳金卿
附註：
民事訴訟法第四百六十六條之一：
對於第二審判決上訴，上訴人應委任律師為訴訟代理人，但上訴人或其法定代理人具
有律師資格者，不在此限。
上訴人之配偶、三親等內之血親、二親等內之姻親，或上訴人為法人、中央或地方機
關時，其所屬專任人員具有律師資格並經法院認為適當者，亦得為第三審訴訟代理人。
第一項但書及第二項情形，應於提起上訴或委任時釋明之。
附表：支票明細表
┌──────┬─────┬──────────┬──────┬────┬────┐
│發   票   人│ 支票號碼 │付       款       人│（新台幣）  │ 發票日 │ 退票日 │
│            │          │                    │票面金額(元)│        │        │
├──────┼─────┼──────────┼──────┼────┼────┤
│品垣有限公司│QB0000000 │第一商業銀行清水分行│     769,858│90.02.13│90.02.13│
├──────┼─────┼──────────┼──────┼────┼────┤
│  同    右  │QB0000000 │  同    右          │   1,625,573│90.02.15│90.02.15│
└──────┴─────┴──────────┴──────┴────┴────┘
                                                                        Ｑ


司法院資訊處製作；財團法人民間司法改革基金會備份。
